臺灣台北地方法院刑事判決　　　　　　　　八十九年度交簡上字第一三二號
　　上 訴 人
　　即 被 告　丙○○
　　選　　任
　　辯 護 人　王東山
　　　　　　　李美寬
　　　　　　　許文生
右列上訴人因業務過失傷害案件，不服本院八十九年度北交簡字第一八七號中華民國
八十九年八月二十二日第一審判決（聲請案號：八十八年度調偵字第七七二號），提
起上訴，本院管轄之第二審合議庭判決如左：
    主      文
原判決撤銷。
丙○○從事業務之人，因業務上之過失傷害人，處有期徒刑貳月，如易科罰金，以參
佰元折算壹日。緩刑貳年。
    事      實
一、丙○○係營業小客車駕駛人，為從事駕駛業務之人，於民國八十八年一月十四日
    下午二時五十分左右，駕駛車牌號碼Ｂ三－○六七號營業用小客車，沿台北市○○路由西往東方向行駛，途經與同市○○路設置有交通管制號誌之交岔路口前，
    除應注意駕駛汽車應遵守交通號誌外，並應注意汽車行近行人穿越道前，應減速
    慢行及注意車前狀況，採取必要之安全措施，而依當時天氣晴、視線良好，並無
    不能注意之情事，竟疏未注意，適有乙○○駕駛車號ＡＮＲ－七三一號機車搭載
    其女己○○，沿同市○○路由南往北方向行駛至該交岔路口，詎丙○○所駕駛上
    開營業用小客車於其行向為紅燈之際，未注意車前狀況，採取必要之安全措施，
    且於行近人行穿越道，未減速慢行，即貿然闖紅燈行駛，致其右前車頭與乙○○
    所駕駛之前開機車之左前車頭（起訴書誤載為右前車頭）發生碰撞，使乙○○、
    己○○人車倒地，乙○○受有左脛腓股骨折、己○○受有手肘挫傷等之傷害。嗣
    員警據報，未經報明肇事人姓名，前往醫院處理時，丙○○在場，並當場承認為
    肇事人，自首而接受裁判。
二、案經乙○○、己○○訴由台灣台北地方法院檢察署檢察官聲請簡易判決處刑。
      理      由
一、訊據上訴人即被告丙○○固坦承於右開時、地撞擊被害人致受有傷害之事實不諱
    ，惟矢口否認涉有過失，辯稱：告訴人乙○○騎乘重型機車闖紅燈違規左轉為本
    件車禍主因，又證人甲○○之證詞諸多矛盾，不足為據，另台北市車輛行車事故
    鑑定委員會覆議意見書尚未判定過失責任誰屬，且本案原審漏未審酌被告自首云
    云。經查：
（一）、被告駕駛前開營業用小客車，於前開時、地，撞擊告訴人乙○○所騎乘搭載
        己○○之機車，致告訴人乙○○、己○○受傷一節，業據被告所坦承，核與
        告訴人指訴情節相符，並有現場證人戊○○、甲○○之證述可稽，復有交通
        事故談話紀錄表、道路交通事故調查報告表、交通事故補充資料表、交通事
        故分析研判表及車損、現場照片四張在卷可憑，又被害人受有如事實欄所載
        之傷勢，亦有台北市立忠孝醫院診斷證明書一紙附卷可考。
（二）、被告辯稱：告訴人闖紅燈違規左轉為肇事主因云云，無非以證人戊○○於肇
        事現場為處理員警林暉嵐所製作之談話紀錄為據，惟證人戊○○於本院出庭
        具結證稱：「我當時是擺攤販賣冰琪淋及豆花，是我向松青超市租用左前方
        騎樓擺攤，月租新台幣五千元，攤位面向該交岔路口，我聽到碰撞聲後才站
        起來看，重機車之行向號誌是紅燈、計程車行向號誌是綠燈，我不能確定機
        車是否闖紅燈，也不能確定她是何種號誌下進入路口」（見本院九十年七月
        二十日訊問筆錄），又據另一現場證人甲○○於偵查中證稱：「......
        ，我並未目睹整個車禍發生，我只有耳朵聽到，我聽到撞擊聲才去看紅綠燈
        ，看到松隆路是紅燈、松信路是黃燈」（見偵卷第二十頁反面）；「我要走
        過去的時候是紅燈沒錯，我要走回家，我家住在永吉路二二五巷，我是走在
        松隆路上，我是要過該路口才能回家」（見本院九十年十二月二十四日訊問
        筆錄第四頁）。依前開證人所述，證人戊○○係在聽到碰撞聲始起身觀看燈
        號，而甲○○係步行在松隆路上聽到碰撞聲即看燈號，衡情，甲○○應較戊○○先看燈號，而由前開二人所述燈號之變換正符上情，堪認，二人所看之
        燈號雖有不同，然無衝突。又徵之道路交通事故調查報告表所繪製之現場圖
        ，被告所駕駛之營業用小客車與告訴人所騎乘之機車發生碰撞後所停放之位
        置，其右前輪距松信路兩側路緣延長線約十一點二公尺，右後輪約十一點一
        公尺，均距告訴人所騎乘機車路線即松信路之兩側路緣延長線已有相當距離
        ，顯見，告訴人之機車已通過路口相當距離，應非突然竄出，因此縱如前開
        證人所陳，碰撞後看到告訴人行向之號誌是紅燈或黃燈，亦不足證明告訴人
        闖紅燈。換言之，依前開證人之證詞及被告甫進入路口，即與告訴人發生撞
        擊等情，應堪認定被告紅燈即搶先起步。至證人甲○○依其自陳腦部開刀記
        憶力不佳，然其於本院出庭具結作證，均能對答，是被告以其腦部開刀，質
        疑其不具證據能力，尚乏所據，另被告一再質疑甲○○所提之證明書與現場
        狀況不符等情，按審判外證人所提之證明書固不得作為審判之依據，而證人
        甲○○於偵查、審判中均已傳訊到庭具結證述明確，是被告以此指責被告之
        證詞，不具證據力，恐有誤會。
（三）、按汽車行近行人行人穿越道前，應減速慢行；又汽車行駛時，駕駛人應注意
        車前狀況，並隨時採取必要之安全措施，道路交通安全規則第九十四條第三
        項、第一百零三條定有明文。查本案肇事地點係在台北市○○路、松信路交
        岔路口之人行穿越道附近，此有證人即現場處理員警林暉嵐證述可稽（見本
        院九十年七月二十日訊問筆錄），復有道路交通事故調查報告表、肇事現場
        照片二張附卷可參。被告駕車行經肇事路段本應注意上開規定，而本件肇事
        地點，路況平直，駕駛人極易看清交岔路口路況，而當時天候尚佳，視線無
        阻礙、路面狀況好，又無不能注意之情事，依當時情形又非不能注意，竟疏
        未注意車前狀況，於紅綠燈轉換之際，闖越紅燈，撞擊告訴人所騎乘之機車
        ，其就本件事故之發生難辭其過失，對此檢察官偵查中將本件事故發生之原
        因送請台北市車輛行車事故鑑定委員會鑑定及台北市政府交通局覆議結果，
        雖認二證人所稱肇事路口號誌何者為真？無法判定，然咸認肇事雙方均涉嫌
        違反號誌管制，此有該委員會與該局所出具之鑑定意見書及覆議意見書各一
        份附卷可稽。是縱如鑑定意見書及覆議意見書所述，告訴人亦涉嫌違反交通
        管制號誌而就本件事故之發生與有過失，然被告就本件事故之發生已有如前
        所述之過失，要不得據此而得認被告無庸就其過失犯行負責之理。況被告闖
        紅燈之事實，已據證人甲○○證述甚詳，並經本院調查屬實，其過失責任至
        堪認定。至告訴人騎乘機車左轉一節，告訴人固坦承當時直行松信路後要左
        轉松隆路，惟於本院九十年十二月二十四日庭訊時陳稱我綠燈直行到路口變
        黃燈，我還是在直行時被撞，但是我有準備要左轉，因為路口已經變成黃燈
        ，我有趕快要轉過去等語（見九十年十二月二十四日訊問筆錄第七頁），是
        據告訴人陳稱當時仍是直行狀態被撞，復觀之道路交通事故調查報告表兩車
        之行向、道路交通事故補充資料表兩車之撞擊點係汽車之右前方撞擊機車之
        左前車頭及肇事現場照片等情，均無法證明告訴人係在已左轉狀態下遭撞擊
        ，是被告辯稱告訴人未至交岔路口中心即左轉等語，尚乏依據，並不影響被
        告之過失。又被告之過失與告訴人所受如事實欄之傷害間，應有相當之因果
        關係。
（四）、被告肇事後，臺北市政府警察局勤務中心接獲報案松隆路、松信路口車禍，
        惟未經告知肇事者，勤務中心隨即通知信義分局，該分局交通分隊員警林暉
        嵐前往被害人就醫之醫院處理時，被告在場並承認為肇事人，林暉嵐始知被
        告為肇事者，此有台北市政府警察局信義分局信義分隊現場處理員警所填具
        之自首報告表復卷可稽。是被告對於未被員警發覺為肇事者前，向其自首並
        願接受裁判，亦堪認定。綜上，本案事證已臻明確，被告犯行堪以認定。
二、核被告所為係犯刑法第二百八十四條第二項前段業務過失傷害之罪。又被告一駕
    駛過失行為，致二人受傷，係一行為而觸犯數罪名之想像競合犯，依刑法第五十
    五條規定，從一情節較重處斷。又被告於肇事後經報警，未報明肇事人姓名，經
    員警前往現場處理時，被告在場，並當場承認為肇事人，自屬於對未發覺之罪自
    首而接受裁判，應依刑法第六十二條前段規定減輕其刑。
三、原審認事證明確，對被告論罪科刑，固非無見，惟查：（一）原審未審酌被告犯
    罪後之自首，漏未依刑法第六十二條前段減輕其刑。（二）本件被告犯罪行為後
    ，刑法第四十一條已於九十年一月十日修正公佈，並於同年月十二日實施，經比
    較新舊法之規定，裁判時之新法並無不利被告，依刑法第二條第一項前段規定，
    應適用裁判時即修正後刑法第四十一條第一項前段之規定，諭知易科罰金折算標
    準，原審未及審酌，尚有未洽。（三）原判決未及審酌被告於本院審理期間已與
    被害人達成和解之情狀。被告上訴主張無過失固無理由，惟其指摘原判決漏未審
    酌自首、量刑過重等語，為有理由，原判決復有前開可議之處，自應由本院予以
    撤銷改判。爰審酌被告之素行、犯罪之手段、所生之危害以及犯後態度、與告訴
    人達成和解等一切情狀，量處如主文第二項所示之刑。並依前揭（二）諭知易科
    罰金折算標準。以示懲儆。末被告前未曾受有期徒刑以上刑之宣告，此有台灣高
    等法院檢察署刑案紀錄簡覆表附卷可按，念其素行尚佳，因一時疏忽而罹刑章，
    且犯後與被害人達成和解，未及撤回告訴，經此教訓後，應已知警惕，而無再犯
    之虞，本院因認對被告所宣告之刑，以暫不執行為適當，乃併予宣告緩刑二年以
    啟自新。
三、據上論斷，應依刑事訴訟法第四百五十五條之一第三項、第三百六十九條第一項
    前段、第三百六十四條、第二百九十九條第一項前段，刑法第二條第一項前段、
    第二百八十四條第二項前段、第五十五條、第四十一條第一項前段、第六十二條
    前段、第七十四條第一款，罰金罰鍰提高標準條例第一條前段、第二條，判決如
    主文。
本案經檢察官丁○○到庭執行職務。
中      華      民      國    九十一    年      八      月    十四    日
                                      台灣台北地方法院交通法庭
                                         審判長 法  官  劉  壽  嵩
                                                法  官  曾  啟  謀
                                                法  官  劉  嶽  承
右正本證明與原本無異。
不得上訴。
                                                書記官  江  虹  儀
中      華      民      國    九十一    年     八       月    十四    日
附錄本案論罪科刑法條全文：
刑法第二百八十四條第二項前段
一因過失傷害人者，處六月以下有期徒刑，拘役或五百元以下罰金。致重傷者，處一
  年以下有期徒刑，拘役或五百元以下罰金。
二從事業務之人，因業務上之過失傷害人者，處一年以下有期徒刑、拘役或一千元以
  下罰金。致重傷者，處三年以下有期徒刑，拘役或二千元以下罰金。
